【裁判字號】    89,上易,622
【裁判日期】    890415
【裁判案由】    違反動產擔保交易法
【裁判全文】
臺灣高等法院臺中分院刑事判決                    八十九年度上易字第六二二號
    上  訴  人  臺灣台中地方法院檢察署檢察官
    被      告  乙○○
右上訴人因被告違反動產擔保交易法案件，不服台灣台中地方法院八十八年度易字第
二九０四號中華民國八十九年一月二十五日第一審判決（起訴案號：台灣台中地方法
院檢察署八十八年度偵字第一六八四一號）提起上訴，本院判決如左：
    主  文
原判決撤銷。
乙○○動產擔保交易之債務人，意圖不法之利益，將標的物遷移，致生損害於債權人
，處拘役伍拾日，如易科罰金，以參佰元折算壹日，緩刑貳年。
    事  實
一、乙○○於民國 (下同 )八十七年十一月三十日，以分期付款分期付款之動產擔保
    交易附條件買賣之方式，向朝欽實業股份有限公司（以下簡稱朝欽公司）購買牌
    照號碼Ｂ七─二七七八號自用小客車一部，為動產擔保交易之債務人，約定總價
    金新臺幣（下同）七十一萬三千二百八十元，分四十八期給付，每月一期，每期
    付款一萬四千八百六十元，標的物存放地點為台中市○○路○段五十九之一號八
    樓，在價金未付清之前，標的物所有權仍屬於出賣人所有，買受人僅得依約占有
    使用，不得任意遷移或為其他處分等。乃乙○○在取得標的物之後，僅付款四期
    ，即拒不付款，意圖為自己不法之利益，自八十八年四月間，將該標的物遷移逃
    匿不知去向，致出賣人追索無著受有損害。
二、案經朝欽公司訴請臺灣臺中地方法院檢察署檢察官偵查起訴。
    理  由
一、訊據被告乙○○ (以下簡稱被告 )坦承在取得系爭車輛之標的物後，僅付款四期
    ，即未再付款，並將該標的物遷移之情事不諱，核與告訴人朝欽公司代理人曾瓊
    仙、廖耿祥、蘇惠德分別於偵審中指訴之情節相符，並有買賣契約書、動產擔保
    交易動產附條件設定登記申請書存證信函、被告之身分證影本各乙份附卷可資佐
    証。其他處分等。雖否認有何違反動產擔保交易法第三十八條之罪嫌，並辯稱：
    伊並無意圖為自己不法利益而遷移車子，伊原於台中市○○路○段五九之一號八
    樓約定地點從事快餐工作，後來因屋主要回房屋及因工作關係，於八十八年七月
    間遷到台中市○○路○段三六七號十三樓從事煙酒經銷業務，事後因經濟上有困
    難才未陸續繳交分期款項等語。惟查，被告既自承正常繳款至八十八年四月而已
    ，嗣未遵期繳交分期款，乃因經濟上有困難所致，且將車輛遷移原約定處所，亦
    確實未通知告訴人公司，則參諸告訴人代理人蘇惠德於原審到庭陳稱：車輛於九
    月三日我們已取回，自當鋪取回的，八十八年九月三日我們在中市○○○路與忠
    門南路庫公用停車場開回，之後有家當鋪打電話來說要拿回車上東西等語 (見原
    審卷第十四頁 )，足見被告之未再付款，並將該標的物遷移，可能即係持向當鋪
    典當週轉，其有為自己不法利益之意圖，灼然甚明。至被告雖於八十八年八月二
    十日、同年月二十三日及同年九月三日分別曾以郵局匯款方式繳交同年四、五、
    七、八月份之期款，但查告訴人早於八十八年七月三日即曾以郵局存證信函催告
    被告繳款 (見偵查卷第十一頁 )，而觀之被告上開補繳款項均係在上開催告之後
    ，且其中延遲繳款者甚至有達到四個月之久，則豈能再以被告嗣後曾補繳分期款
    項，而謂其與告訴人間僅係民事糾紛，並無不法利益之意圖？被告所辯，均屬飾
    卸之詞，委無可採，其事證明確，犯行堪以認定。
二、核被告所為，係犯動產擔保交易法第三十八條之罪。原審疏未查明，遽認被告無
    不法利益之意圖，諭知被告無罪，即有未洽，檢察官執此指摘原判決不當，為有
    理由，應將原判決撤銷改判，爰審酌被告事後已與告訴人達成和解，願分期清償
    所積欠款項，有其提出之和解書乙份附卷可稽，及其犯罪之動機、目的、所生危
    害與犯後坦承犯行態度良好等一切情狀，量處如主文第二項所示之刑，並諭知易
    科罰金之折算標準。查被告尚無前科，未曾受有期徒刑以上刑之宣告，有本院及
    臺灣臺中地方法院檢察署刑案資料查註紀錄表附卷可參，其因一時失慮，致犯本
    案，所犯情節尚非重大，且犯後坦承犯行，並與告訴人達成和解，經此科刑教訓
    ，當知警惕，應無再犯之虞，本院認其所受刑之宣告，以暫不執行為適當，爰依
    法併予宣告緩刑二年，以勵自新。
三、據上論斷，應依刑事訴訟法第三百六十九條第一項、第二百九十九條第一項前段
    、動產擔保交易法第三十八條、刑法第十一條前段、第四十一條、第七十四條第
    一款、罰金罰鍰提高標準條例第一條前段、第二條，判決如主文。
本案經檢察官甲○○到庭執行職務。
中      華      民      國    八十九     年      四       月    十五    日
                                  臺灣高等法院臺中分院刑事第七庭
                                        審判長法  官  林  榮  龍
                                              法  官  趙  春  碧
                                              法  官  江  錫  麟
右正本證明與原本無異。
不得上訴。
                                              書記官  劉  美  宏
中      華      民      國    八十九     年      四       月    十八    日
附錄：本案論罪科刑法條全文
動產擔保交易法第三十八條：
動產擔保交易之債務人，意圖不法之利益，將標的物遷移、出賣、出質、移轉、抵押
或為其他處分，致生損害於債權人者，處三年以下有期徒刑、拘役或科或併科六千元
以下之罰金。
                                                                        Ｃ


司法院資訊處製作；財團法人民間司法改革基金會備份。
